【裁判字號】    98,審訴,6356
【裁判日期】    981203
【裁判案由】    所有權移轉登記等
【裁判全文】
臺灣臺北地方法院民事判決            98年度審訴字第6356號
原      告  丙○○
被      告  乙○○○
            甲○○
上列當事人間請求所有權移轉登記等事件，本院判決如下：
    主  文
原告之訴駁回。
訴訟費用由原告負擔。
    理  由
一、按原告之訴，依其所訴之事實，在法律上顯無理由者，法院
    得不經言詞辯論，逕以判決駁回之，民事訴訟法第249條第2
    項定有明文。又原告向法院提起民事訴訟，除應具備訴訟成
    立要件外，並須當事人之適格無欠缺，法院如認為當事人不
    適格，亦得不經言詞辯論，逕以判決駁回原告之訴。而所謂
    當事人適格，係指當事人就特定訴訟標的有實施訴訟之權能
    而言，此項權能之有無，應依當事人與特定訴訟標的之關係
    定之；必須當事人對於訴訟標的之法律關係有處分之權能，
    始足當之（最高法院26年渝上字第639號判例參照）。再者
    ，當事人提起民事訴訟，其當事人適格有欠缺者，法院毋庸
    命其補正，亦據司法院著有院字第2351號解釋，可資參照。
二、本件原告起訴主張：緣民國60幾年時，訴外人陳景購買坐落
    於台北市○○區○○段1小段132-3、150、154地號土地上之
    建物即門牌號碼為台北市○○區○○路1段35巷11弄10號2樓
    （下稱系爭建物），因當時建商未取得建築基地之所有權，
    台北市政府即逕核發執照允許買賣，致該建物之基地所有權
    仍為原舊基地登記人繼續登記持有，訴外人陳景僅取得系爭
    建物之所有權而未取得該建物之基地所有權。今系爭建物已
    為陳景之妻即訴外人陳王陣與其媳婦陳李碧綢所共同持有，
    而被告等佔有系爭建物之基地權利範圍持份與系爭建物面積
    相當；訴外人陳王陣與陳李碧綢亦授權予原告向被告等提起
    本件訴訟。為此，原告爰依民法第767條及物權法理等規定
    ，請求判命：被告等就系爭建物之基地所為之法律行為無效
    ，並須將系爭建物之基地所有權利行使移轉予陳王陣與陳李
    碧綢二人等語。
三、經查，本件原告主張訴外人陳景於購買系爭建物時因建商未
    取得建築基地之所有權，致該建物之基地所有權仍為原舊基
    地登記人繼續登記持有；因系爭建物已為陳景之妻即訴外人
    陳王陣與其媳婦陳李碧綢所共同持有，遂授權原告代理渠等
    提起本件訴訟云云。惟依原告起訴狀所述事實及系爭建物所
    有權狀與登記謄本之記載，可知系爭建物現為陳王陣及陳李
    碧綢所共同持有，原告並非所有權人；縱原告係因陳王陣及
    陳李碧綢之授權而代理其等提起本件訴訟，依法亦應列陳王
    陣及陳李碧綢為訴訟當事人方屬適法，是本件原告逕以其取
    得代理權，並以本人之名義擔任原告提起本件訴訟，請求判
    決被告等就系爭建物之基地所為之法律行為無效，並須將系
    爭建物之基地所有權利行使移轉予陳王陣與陳李碧綢二人，
    顯有當事人不適格之情事。綜上所述，本件當事人即不適格
    ，並屬無從命原告補正者，所為請求於法律上顯無理由，本
    院爰不經言詞辯論逕以判決駁回之。
四、爰依民事訴訟法第249條第2項、第78條，判決如主文。
中    華    民    國    98    年    12    月    3     日
                  民事第六庭    法  官  陶亞琴
以上正本係照原本作成
如對本判決上訴，須於判決送達後20日內向本院提出上訴狀。
中    華    民    國    98    年    12    月    3     日
                                書記官  曹瓊文

司法院資訊處製作；財團法人民間司法改革基金會備份。
